【裁判字號】    89,易,2152
【裁判日期】    891128
【裁判案由】    傷害
【裁判全文】
臺灣臺中地方法院刑事判決                        八十九年度易字第二一五二號
    公  訴  人  台灣台中地方法院檢察署檢察官
    被      告  丁○○
右列被告因家庭暴力之傷害等案件，經檢察官聲請以簡易判決處刑（八十九年度偵字
第七三一七號），經本院台中簡易庭認不宜以簡易判決處刑，改簽依通常程序審理，
本院判決如左：
    主  文
丁○○傷害人之身體，處拘役參拾日，如易科罰金，以參佰元折算壹日。被訴恐嚇部
分無罪。
    事  實
一、丁○○係乙○○之父親，二人間具有家庭暴力防治法第三條第二款所定之家庭成
    員關係，因經濟壓力及酗酒關係，脾氣不佳，平日教導小孩甚嚴，稍一不從，即
    以拳腳相向。丁○○於民國（下同）八十九年四月二十六日凌晨一時許，酒後返
    回其台中市○○路六二四之一二二號九樓住處，緣思起其前三、四日前乙○○學
    校導師來電告稱乙○○下課不參加降旗典禮，甚為憤怒，竟叫醒熟睡中之乙○○
    ，並徒手毆打乙○○，致乙○○受有臉部多處挫傷之傷害，丁○○並以手掌摑其
    女丙○○耳光一次，於其妻甲○○前往阻止時，亦遭丁○○強拉扯其頭髮（丙○○、甲○○傷害部分均未提出告訴），甲○○見狀始迅速報警處理。
二、案經被害人乙○○及其母甲○○訴由台中市警察局第二分局報請臺灣臺中地方法
    院檢察署檢察官偵查起訴。
    理  由
壹、有罪部分：
一、訊據被告丁○○坦承有於右開時地毆打乙○○之事實，核與告訴人乙○○、甲○○及證人丙○○於警、偵訊及本院審理期間指訴情節相符，有各該訊問筆錄在卷
    可按，並有診斷證明書一紙附卷可稽，足見被告所為自白與事實相符，被告此部
    分傷害犯行至堪認定。
二、查被告對其家庭成員乙○○故意實施身體上不法侵害之行為，核係犯刑法第二百
    七十七條第一項之傷害罪。爰審酌被告犯罪動機、手段、品行、目的、告訴人乙○○受傷害程度及被告犯罪後之態度等一切情狀，量處如主文所示之刑，並諭知
    易科罰金之折算標準。
貳、無罪部分：
一、公訴意旨另謂：甲○○係被告丁○○之妻，丙○○為其女，三人間分別具有家庭
    暴力防治法第三條第一款及第二款之家庭成員關係，丁○○於八十九年四月二十
    六日出手毆打乙○○後，於甲○○上前阻止時，丁○○竟出言恐嚇甲○○、乙○○、丙○○稱：你們要怎樣死都不知道，致甲○○、乙○○、丙○○心生畏懼云
    云。
二、按犯罪事實應依證據認定之，無證據不得推定其犯罪事實，又不能證明被告犯罪
    者，應諭知無罪之判決，刑事訴訟法第一百五十四條、第三百零一條第一項分別
    定有明文。又刑事訴訟法上所謂認定犯罪事實之證據，係指足以認定被告確有犯
    罪行為之積極證據而言，該項證據自須適合於被告犯罪事實之認定，始得採為斷
    罪資料；如未能發現相當證據，或證據不足以證明，自不能以推測或擬制之方法
    ，以為裁判之基礎；再告訴人之告訴，係以使被告受刑事追訴為目的，是其陳述
    是否與事實相符，仍應調查其他證據以資審認，最高法院二十九年上字第三一０
    五號、四十年台上字第八十六號、五十二年臺上字第一三００號分別著有判例可
    資參照；而刑法第三百零五條恐嚇罪之成立，行為人主觀上須有恐嚇犯意，客觀
    上須致被害人生畏怖心，而將加惡害之旨通知被害人，若僅在外揚言加害，並未
    對於被害人為惡害之通知，尚難構成本罪。
三、公訴人認被告涉犯刑法恐嚇罪行，無非係以告訴人甲○○、乙○○及丙○○之指
    訴為其依據，然訊據被告則堅詞否認有此部分犯行，辯稱：伊說此話之真意乃見
    小孩不學好，才告稱如果出社會將來要怎樣死的都不知道，並非有恐嚇之真意等
    詞。而查，觀告訴人等於警、偵訊均一致指稱：被告以前較常打甲○○，是最近
    才打乙○○及丙○○，有時都是無緣無故地打，有時是因小孩確實不乖才打，被
    告都會喝酒，也都會講「將來你們要怎樣死的都不知道」等情，告訴人甲○○於
    警訊時更指稱：被告都是以暴力在教導小孩，小孩若不順他的意就毆打，另一方
    面可能是經濟上壓力，告訴人乙○○、丙○○於本院審理時亦指述：他（被告）
    每次都說不要像我媽媽那樣懶，以後怎樣死的都不知道，他常常會如此講，有時
    沒打時也會這樣說等節，有各該訊問筆錄存卷可參。足見被告或於毆打，或於未
    毆打乙○○或丙○○時，均不時口出「將來要怎樣死都不知道」一語，顯然是其
    習慣上之口頭禪，且該詞句隱含將來之如小孩不學好，如何在社會上立足之不確
    定性，雖其言教方式確有不當，然基於父母愛之深，責之切之心理，其主觀上實
    難認其有以加害生命、身體、財產、自由之事恐嚇告訴人之犯意，況告訴人甲○○亦知悉被告可能係因經濟上壓力，加以酗酒之故，方才毆打並口出惡言，適足
    佐證被告根本無恐嚇意圖，被告前開辯解尚堪採信。此外，查無其他積極證據足
    以證明被告有何恐嚇犯行，其此部分犯行不能證明，爰依法為無罪之諭知。
據上論斷，應依刑事訴訟法第四百五十二條、第二百九十九條第一項前段、第三百零
一條第一項前段，刑法第二百七十七條第一項、第四十一條，罰金罰鍰提高標準條例
第一條，第二條前段，判決如主文。
中    華    民    國    八十九  年      十一        月      二十八      日
                                台灣台中地方法院刑事第三庭
                                        法  官    賴  妙  雲
右正本證明與原本無異。
如不服本判決，應於送達後十日內向本院提出上訴狀(須附繕本)，上訴於台灣高等
法院台中分院。
                                        書記官
中    華    民    國      八十九      年       十一     月     二十九   日
附錄本案論罪科刑法條全文
刑法第二百七十七條第一項
    傷害人之身體或健康者，處三年以下有期徒刑、拘役或一千元以下罰金。


司法院資訊處製作；財團法人民間司法改革基金會備份。
